臺灣彰化地方法院刑事裁定
111年度聲判字第4號
聲  請  人  洪東壹
代  理  人  蔣志明律師
被      告  謝武進



上列聲請人因告訴被告偽造有價證券案件，不服臺灣高等檢察署
臺中檢察分署於中華民國111年1月10日以111年度上聲議字第26
號駁回再議之處分，聲請交付審判，本院裁定如下：
    主  文
聲請駁回。
    理  由
一、按告訴人不服上級法院檢察署檢察長認再議為無理由而駁回
    之處分者，得於接受處分書後10日內委任律師提出理由狀，
    向該管第一審法院聲請交付審判，刑事訴訟法第258條之1第
    1項定有明文。查本件聲請人即告訴人洪東壹以被告謝武進
    偽造有價證券案件，向臺灣彰化地方檢察署（下稱彰化地檢
    署）檢察官提出告訴，經該署檢察官偵查後，於民國110年1
    1月18日以110年度偵字第6028號為不起訴處分，聲請人收受
    上開不起訴處分書後，於法定期間內具狀聲請再議，案經臺
    灣高等檢察署臺中檢察分署（下稱臺中高分檢）檢察長於11
    1年1月10日以111年度上聲議字第26號認再議為無理由而駁
    回再議，並於111年1月13日送達予聲請人等情，有上開不起
    訴處分書、駁回再議處分書、送達證書各1紙存卷可據。而
    聲請人收受該駁回再議處分書後，於111年1月21日委任律師
    蔣志明向本院聲請交付審判，亦有其聲請狀上所蓋本院收狀
    日期戳章及刑事委任狀在卷可憑，是本件聲請人聲請程式及
    提出聲請之期間，均合於前開規定，其聲請程序合法，合先
    敘明。
二、本件聲請交付審判意旨詳如附件之刑事交付審判聲請狀所載
    。
三、按告訴人不服上級法院檢察署檢察長或檢察總長認再議為無
    理由而駁回之處分者，得於接受處分書後10日內委任律師提
    出理由狀，向該管第一審法院聲請交付審判。法院認為交付
    審判之聲請不合法或無理由者，應駁回之，刑事訴訟法第25
    8條之1、第258條之3第2項前段分別定有明文。又刑事訴訟
    法第258條之1規定告訴人得向法院聲請交付審判，係對於「
    檢察官不起訴或緩起訴裁量權」制衡之一種外部監督機制，
    法院僅就檢察官所為不起訴或緩起訴之處分是否正確加以審
    查，以防止檢察機關濫權，依此立法精神，同法第258條之3
    第3項規定法院審查聲請交付審判案件時「得為必要之調查
    」，其調查證據之範圍，自應以偵查中曾顯現之證據為限；
    而同法第260條對於不起訴處分已確定或緩起訴處分期滿未
    經撤銷者得再行起訴之規定，其立法理由說明該條所謂不起
    訴處分已確定者，包括「聲請法院交付審判復經駁回者」之
    情形在內，是前述「得為必要之調查」，其調查證據範圍，
    更應以偵查中曾顯現之證據為限，不得就告訴人新提出之證
    據再為調查，亦不得蒐集偵查卷以外之證據，否則，將與刑
    事訴訟法第260條之再行起訴規定，混淆不清，亦將使法院
    兼任檢察官而有回復「糾問制度」之虞；且法院裁定交付審
    判，即如同檢察官提起公訴使案件進入審判程序，是法院裁
    定交付審判之前提，必須偵查卷內所存證據已符合刑事訴訟
    法第251條第1項規定「足認被告有犯罪嫌疑」檢察官應提起
    公訴之情形，亦即該案件已經跨越起訴門檻，否則，縱或法
    院對於檢察官所認定之基礎事實有不同判斷，但如該案件仍
    須另行蒐證偵查始能判斷應否交付審判者，因交付審判審查
    制度並無如同再議救濟制度得為發回原檢察官續行偵查之設
    計，法院仍應依同法第258條之3第2項前段規定，以聲請無
    理由裁定駁回。
四、經查：
  ㈠聲請意旨雖以被告謝武進與黎氏美鸞有共同偽造系爭2張本票
    之動機，而證人黎氏美鸞之證述前後不一，不足採信：
　　經查，聲請人因向黎氏美鸞借款，且為擔保借款有開立系爭
    本票2張交予黎氏美鸞乙情，已據證人黎氏美鸞證稱：其係
    向謝武進借款47萬元、向武氏好借款10萬元，湊齊57萬元後
    借予洪東壹，洪東壹當場填寫金額57萬元及日期、捺印之本
    票2張交予其收執等語，及據證人武氏好證稱：其知道黎氏
    美鸞拿錢借給洪東壹，但是不確定是多少，當時洪東壹開車
    到按摩店，黎氏美鸞就從店內拿錢交給洪東壹，有幾次黎氏
    美鸞錢不夠，會向其借款後再借予洪東壹等語明確；此外，
    依告訴代理人洪振卿於偵訊中陳稱：107年開始借，陸續有
    償還，本來借70萬元，又加上利息7萬元，變成77萬元，還2
    0萬元，變成57萬元，之後在本案2張本票發票日就簽本案2
    張本票來擔保57萬款等語，而此亦經聲請人當庭確認，是此
    部分之事實，應可認定。是以，證人黎氏美鸞上開證述情節
    應屬實在，聲請人此部分所指，顯無理由。此外，衡以聲請
    人既係為了擔保向黎氏美鸞借款57萬元之債務，而簽發系爭
    2張本票，殊難想像未於本票上清楚記載本票金額，此舉無
    異對於借貸雙方均無保障，實難認被告謝武進就此有何偽造
    之動機，是聲請人僅泛稱被告謝武進另涉犯重利罪部分，而
    認其有偽造系爭2張本票之動機部分，顯屬無據，不足為採
    。
  ㈡聲請意旨另質疑筆跡鑑定報告，並請求再為鑑定部分，然系
    爭本票經送法務部調查局進行文書及指紋鑑定，鑑定結果為
    ：票號CH356377本票金額欄位、票號CH356378本票發票人及
    地址欄位與聲請人「右姆指」指紋相同；及票號CH356377本
    票地址欄位筆跡與聲請人筆跡筆劃特徵相同，與被告謝武進
    筆跡筆劃特徵不同，票號CH356378本票上「洪東壹」筆跡與
    聲請人筆跡筆劃特徵相同，與被告謝武進筆跡筆劃特徵不相
    似等情，此有法務部調查局文書暨指紋鑑識實驗室鑑定書2
    分在卷可查，是法務部調查局已就系爭2張本票詳為鑑定，
    聲請人請求再為鑑定乙情，欠缺必要性，不足為採。從而，
    系爭2張本票上書寫情形已可排除被告謝武進之筆跡，甚且
    有1張本票之金額欄位經聲請人捺印，衡以本票上若未記載
    金額，何以聲請人會在其上按捺指印。基此，即可排除系爭
    2張本票上之金額、日期係由被告謝武進所填寫甚明。
　㈢綜上所述，本院審酌全卷證據資料，均無足認定被告謝武進
    有何偽造有價證券犯行，又聲請人請求調閱被告謝武進之重
    利案件卷宗，要與本案無直接關聯性，且聲請交付審判僅得
    審酌偵查中曾顯現之證據為限，不得就告訴人新提出之證據
    再為調查，亦不得蒐集偵查卷以外之證據，是聲請人此部分
    之請求，亦屬無據，不足為採。
五、綜上所述，本院經調閱上開相關案卷核查後，彰化地檢署與
    臺中高分檢之不起訴處分書與再議駁回處分書均就聲請人之
    聲請，已詳述駁回之理由，亦即依現有之證據並不足為不利
    於被告之認定，而未達起訴門檻之證明程度，是聲請人聲請
    交付審判，為無理由，應予駁回。
六、依刑事訴訟法第258條之3第2項前段，裁定如主文。
中　　華　　民　　國　　111 　年　　4 　　月　　18　　日
                  刑事第四庭　　審判長法官　余仕明
                                法      官  許家偉
                                法      官  林怡君
以上正本證明與原本無異。　　　　　　　　　　　　　　　　
本件不得抗告。
中　　華　　民　　國　　111 　年　　4 　　月　　18　　日
　　　　　　　　　　　　　　　　書　記　官　馬竹君